【裁判字號】    99,重再,16
【裁判日期】    990824
【裁判案由】    侵權行為損害賠償
【裁判全文】
臺灣高等法院民事判決                  99年度重再字第16號
再審原告    乙○○
再審被告    國立臺北教育大學
法定代理人  甲○○
上列當事人間侵權行為損害賠償事件，再審原告對於中華民國99
年2月3日本院98年度重上字第462號及98年6月12日臺灣臺北地方
法院98年度重訴字第25號確定判決，提起再審之訴，本院判決如
下：
    主      文
再審之訴駁回。
再審訴訟費用由再審原告負擔。
    事實及理由
一、再審原告主張略以：
  (一)坐落臺北市○○區○○路3段21巷臨25號房屋（下稱系爭房
    屋）係伊於民國（下同）61年9月17日向訴外人楊王、楊新
    煒、林張卻買受，伊為系爭房屋之所有權人，再審被告竟於
    96年3月20日未經伊同意，僱工強行拆除系爭房屋，自應負
    侵權行為損害賠償責任。而再審被告所提出之切結書與96年
    3月5日伊在再審被告總務室總務長洽談承諾內容不符，伊已
    不同意切結書之內容和行為，詎本院前訴訟程序未命再審被
    告就其切結書之真正盡舉證責任，遽爾為再審被告有利之判
    決，也未以理由述明，顯違反民事訴訟法第277條舉證責任
    分配之原則，並有理由不備之違背法令。
  (二)伊於99年4月19日向臺北市大安地政事務所（下稱大安地政
    所）申請鑑界，經大安地政所函轉臺北市政府地政處土地開
    發總隊測量，依該總隊99年4月26日北市地發四字第0993052
    4000號函及照片所示（下稱系爭地政處函及照片），坐落臺
    北市○○區○○段1小段（下稱系爭地段）573、574地號土
    地之正確位置，應依都市計劃公告圖，經實地釘椿分割為準
    ，而椿位即照片所示係位於系爭房屋西面牆中間左右，再審
    被告明知系爭房屋並非全部占用其所管理之土地，竟將系爭
    房屋全部夷為平地。又系爭地政處函及照片為未經審酌之證
    據，一經審酌即能為伊勝訴之判決。且再審被告並不以伊占
    用其管理之土地為由主張拆除，而係以系爭房屋所有權人之
    身分主張拆除，本院98年度重上字第462號判決（下稱原確
    定判決）未予詳查，遽爾採信證人劉家發之證詞，而認定系
    爭房屋占用再審被告所管理之土地，原確定判決顯有採證違
    背證據法則之違背法令。
  (三)再審被告一直以系爭房屋所有權人自居，拆除公有財產，不
    顧其所屬承諾，造成伊重大損失，不得已依法向法院請求本
    件損害賠償，原確定判決對伊此項主張，未予論述置之不理
    ，即有應適用法律而不適用之判決不備理由。
  (四)爰依民事訴訟法第496條第1項第1款、第13款之規定，提起
    再審之訴，聲明：(1)臺灣臺北地方法院98年度重訴字第25號
    、本院98年度重上字第462號確定判決均廢棄。(2)再審被告
    應給付再審原告新台幣（下同）649萬3,728元及自97年8月6
    日起至清償日止，按年息百分之五計算之利息。(3)願供擔保
    請准宣告假執行。
二、按再審之訴顯無再審理由者，得不經言詞辯論，以判決駁回
    之，民事訴訟法第502條第2項定有明文。
三、次按民事訴訟法第496條第1項第1款所謂適用法規顯有錯誤
    者，係指確定判決所適用之法規顯然不合於法律規定，或與
    司法院現尚有效及大法官會議之解釋，或本院現尚有效之判
    例顯有違反，或消極的不適用法規，顯然影響裁判者而言，
    並不包括判決理由矛盾、理由不備、取捨證據及認定事實錯
    誤之情形在內（最高法院92年度台上字第320號判決要旨參
    照）。復按事實審法院認定事實之職權，無適用法規顯有錯
    誤之可言（最高法院63年度臺再字第67號判例參照）。又適
    用法規顯有錯誤，不包括漏未斟酌證據及認定事實錯誤之情
    形在內（最高法院63年台上字第880號判例）。經查：
  (一)原確定判決係依證人即再審被告之職員劉家發、吳仲展、陳
    士賢之證詞，並經調閱臺北地院96年度執字第76476號、本
    院97年度抗字第1310號、最高法院97年度臺抗字第846號等
    卷資料核對，查明再審原告於臺北地院96年度執字第76476
    號損害賠償強制執行事件之96年12月7日民事執行聲明異議
    狀、97年5月22日民事執行聲明異議(二)狀、97年6月20日民事
    執行聲請狀、97年7月10日民事抗告狀、97年9月22日民事再
    抗告狀、97年10月24日民事抗告狀，均陳稱：原法院（即臺
    北地院）95年度訴字第8706號判決、本院95年度上字第968
    號判決、最高法院96年度臺上字第1467號裁定所示之金錢請
    求（即再審被告就系爭31之4號房屋對再審原告提起之損害
    賠償訴訟），經再審原告所屬臥龍里里長張枝鉦協調，兩造
    同意由再審原告主動拆除系爭25號房屋作為賠償條件，並將
    損害賠償之金額減為1元，系爭25號房屋已據再審被告拆除
    完畢等語，暨審酌系爭房屋拆除時，再審原告均全程在場，
    並未阻擋或表示不同意，嗣經再審原告質疑20號房屋時，再
    審被告旋即停止拆除等事實，進而認定再審原告確已同意拆
    除系爭房屋，且認再審原告雖未簽署系爭切結書，亦難以逕
    認再審原告未同意再審被告拆除系爭房屋（見原確定判決事
    實及理由欄五(一)2.(1)、(2)）。足見原確定判決係依全辯論意
    旨及證據資料後，而為事實之認定，並非憑系爭切結書而為
    再審被告有利之判決。再審被告主張：本院前訴訟程序未命
    再審被告就其切結書之真正盡舉證責任，也未以理由述明，
    違反民事訴訟法第277條舉證責任分配之原則，且有理由不
    備之違背法令，而有適用法規顯有錯誤之再審事由，自不足
    採。
  (二)原確定判決事實及理由欄四兩造不爭執事項已載明：(一)系爭
    25號房屋，係上訴人（即再審原告）於61年9月17日向楊王
    、楊新煒、林張卻買受，足見原確定判決係認定系爭房屋為
    再審原告所有，惟因再審原告確已同意再審被告拆除系爭房
    屋，故再審被告拆除系爭房屋，並無不法，自無賠償責任可
    言。足見原確定判決並非認定系爭房屋為再審被告所有，而
    毋庸負損害賠償責任。縱有認定事實錯誤之情，揆諸上開說
    明，亦非屬適用法規顯有錯誤。再審原告主張：再審被告係
    以系爭房屋所有權人之身分主張拆除，原確定判決就此未予
    詳查，遽採證人劉家發之證詞，且未予論述置之不理，顯有
    採證違背證據法則之違背法令，及應適用法律而不適用之判
    決不備理由，而有適用法規顯有錯誤之再審事由，亦不足採
    。
四、復按民事訴訟法第496條第1項第13款（修正前為第492條第1
    項第11款）所謂當事人發見未經斟酌之證物，係指前訴訟程
    序事實審之言詞辯論終結前已存在之證物，因當事人不知有
    此，致未經斟酌，現始知之者而言。若在前訴訟程序事實審
    言詞辯論終結前，尚未存在之證物，本無所謂發見，自不得
    以之為再審理由（最高法院29年上字第1005號判例參照）。
    經查，再審原告所提出之系爭地政處函及照片等證物，係再
    審原告於99年4月19日向大安地政所申請鑑界，經大安地政
    所於翌日函轉臺北市政府地政處土地開發總隊測量，該隊於
    99年4月26日以系爭地政處函及照片回覆，有上開函文及照
    片附卷可考（見本院卷第6頁至8頁），而原確定判決係於99
    年1月20日言詞辯論終結，亦有判決書在卷可憑（見本院卷
    第43頁至50頁），顯見系爭地政處函及照片係原確定判決訴
    訟程序言詞辯論終結後，始發見之新證據，揆諸上開所述，
    自不得以之為再審理由。況該函亦明載：「…本案辦理地籍
    圖重測，係依上開規定辦理，且經核對重測後相關圖籍資料
    ，本市○○區○○段1小段591-3地號土地重測成果並無不符
    。另查臺端檢附之圖說係為都市計劃地籍套繪圖，該圖轉繪
    之都市計畫線僅供參考使用，其正確位置應依都市計畫公告
    圖經實地釘椿分割為準。」（見本院卷第6頁、7頁），足見
    系爭地政處函及照片，縱經審酌後再審原告亦無法受較有利
    之裁判。再審原告主張：原確定判決有民事訴訟法第496條
    第1項第13款漏未斟酌證據之再審事由，亦委無足採。
五、綜上所述，再審原告主張：原確定判決有民事訴訟法第496
    條第1項第1款適用法規顯有錯誤及同條項第13款發現漏未斟
    酌之證物之再審事由，顯不足採。從而，再審原告提起本件
    再審之訴，為顯無再審理由，爰不經言詞辯論，逕以判決駁
    回之。
據上論結，本件再審之訴，為顯無理由，依民事訴訟法第502條
第2項、第78條，判決如主文。
中    華    民    國    99    年    8     月    24    日
                    民事第三庭
                        審判長法  官  林敬修
                              法  官  吳青蓉
                              法  官  黃騰耀
正本係照原本作成。
如不服本判決，應於收受送達後20日內向本院提出上訴書狀，其
未表明上訴理由者，應於提出上訴後20日內向本院補提理由書狀
（均須按他造當事人之人數附繕本）上訴時應提出委任律師或具
有律師資格之人之委任狀；委任有律師資格者，另應附具律師資
格證書及釋明委任人與受任人有民事訴訟法第466條之1第1項但
書或第2項（詳附註）所定關係之釋明文書影本。如委任律師提
起上訴者，應一併繳納上訴審裁判費。
中    華    民    國    99    年    8     月    25    日
                              書記官  潘大鵬
附註：
民事訴訟法第466條之1（第1項、第2項）：
對於第二審判決上訴，上訴人應委任律師為訴訟代理人。但上訴
人或其他法定代理人具有律師資格者，不在此限。
上訴人之配偶、三親等內之血親、二親等內之姻親，或上訴人為
法人、中央或地方機關時，其所屬專任人員具有律師資格並經法
院認為適當者，亦得為第三審訴訟代理人。

司法院資訊處製作；財團法人民間司法改革基金會備份。
